【裁判字號】    89,訴,851
【裁判日期】    900713
【裁判案由】    懲治盜匪條例等
【裁判全文】
臺灣彰化地方法院刑事判決                          八十九年度訴字第八五一號
    公  訴  人  臺灣彰化地方法院檢察署檢察官
    被      告  午○○
    被      告  甲○○
    指定辯護人  本院公設辯護人  卯○○
右列被告因違反懲治盜匪條例等案件，經檢察官提起公訴（八十九年度偵字第三０一
四號、第三二三五號）暨移送併辦（八十九年度偵字第六六六三號），及台灣台中地
方法院檢察署檢察官移送併案（八十九年度偵字第九二二六號），本院判決如左：
    主      文
午○○共同連續意圖為自己不法所有，以強暴致使不能抗拒而取他人之物，處有期徒
刑拾肆年，褫奪公權拾年，扣案之頭套貳個、電擊棒壹支、改造手槍壹支、彈匣壹個
、改造子彈貳發（另貳發已試射）、槍套壹個均沒收，盜匪所得財物新台幣肆萬肆仟
元發還如附表所示之被害人；又未經許可，持有手槍，處有期徒刑柒年，併科罰金新
台幣壹佰萬元，罰金如易服勞役，以罰金總額與陸個月之日數比例折算，於刑之執行
完畢或赧免後令入勞動場所強制工作，期間為參年，扣案之制式半自動手槍壹支及制
式半自動手槍用子彈貳顆均沒收；應執行有期徒刑貳拾年，併科罰金新台幣壹佰萬元
，罰金如易服勞役，以罰金總額與陸個月之日數比例折算，褫奪公權拾年，於刑之執
行完畢或赧免後令入勞動場所強制工作，期間為參年，扣案之頭套貳個、電擊棒壹支
、改造手槍壹支、彈匣壹個、改造子彈貳發（另貳發已試射）、槍套壹個、制式半自
動手槍壹支及制式半自動手槍用子彈貳顆均沒收，盜匪所得財物新台幣肆萬肆仟元發
還如附表所示之被害人。
午○○被訴行使偽造文書部分無罪。
甲○○共同連續意圖為自己不法所有，以強暴致使不能抗拒而取他人之物，處有期徒
刑拾伍年，併科罰金新台幣壹佰萬元，罰金如易服勞役，以罰金總額與陸個月之日數
比例折算，褫奪公權拾年，於刑之執行完畢或赧免後令入勞動場所強制工作，期間為
參年，扣案之頭套貳個、電擊棒壹支、改造手槍壹支、彈匣壹個、改造子彈貳發（另
貳發已試射）、槍套壹個均沒收，盜匪所得財物新台幣肆萬肆仟元發還如附表所示之
被害人。
    事      實
一、午○○前於民國（下同）八十二年間因懲治盜匪條例案件，經最高法院判處有期
    徒刑十年確定，嗣入獄執行，於八十六年九月廿二日假釋出獄；甲○○前於八十
    年間因懲治盜匪條例案件，經台灣高等法院台中分院判處有期徒刑十四年並宣告
    褫奪公權十年確定，嗣入獄執行，於八十四年六月廿八日假釋出獄，渠等二人均
    仍在保護管束中（均非累犯），均不知悔改；復因缺款花用，竟共同基於意圖為
    自己不法所有之概括犯意，自八十八年十二月間起，連續多次於附表所示之時、
    地，利用竊得之車輛（如後項所載）或租來之自小客車或午○○以其弟巳○○名
    義購入之車號ＱＴ─六三七０號自小客車為交通工具，持甲○○為強盜財物，於
    八十八年十二月間，向綽號「阿堂」之友人借用之具殺傷力之改造玩具手槍一支
    及改造子彈四發（二發於鑑定時試射），午○○則於台中市第一廣場購買玩具手
    槍犯案（該槍枝則因於八十九年三月十六日逃逸時不慎掉落水溝內，未扣案，故
    不知其是否具殺傷力）及電擊棒等物，侵入如附表所示各該遊藝場所，脅迫店內
    之人致令不能抗拒而取交或自取店內及店內人員之財物，得款後朋分花用；被告
    甲○○另於附表編號十一所示之時、地，單獨一人前往強盜財物得逞（均詳如附
    表所載）。
二、午○○與甲○○二人為實行盜匪行為，基於共同為自己不法所有之犯意聯絡，於
    八十九年三月十六日凌晨二時許，在彰化市○○路○段一四七號前，以客觀上足
    為兇器之螺絲起子（未扣案），共同竊取子○○所有、牌照號碼Ａ七─六三九五
    號車牌二面，得手後，懸掛於午○○以胞弟巳○○名義所購引擎號碼Ｙ0000
    000Ｄ號之自小客車上（原車牌號碼為ＱＴ─六三七０號），並利用該車為交
    通工具，前往如附表編號九所示之地點強盜財物。
三、午○○因缺乏代步工具，竟基於意圖為自己不法所有之概括犯意，先於八十九年
    四月九日，路經台北市○○○路附近，見車號ＣＸ─一二六二號自小客車（該車
    係申○○所有，於八十九年三月廿一日凌晨，在台北縣板橋市住處門前遭不詳人
    士竊取）停放路旁，駕駛人下車未熄火，認有機可乘，下手竊取供己使用，復於
    八十九年四月十日在彰化縣員林鎮○○村○○路旁，徒手竊取丑○○所有、牌照
    號碼ＱＦ─０六二八號自小客車車牌二面，改懸前開所竊贓車上使用，以資矇混
    。
四、午○○於八十年間，由友人陳秋冬（已於八十五年十一月十七日死亡）處，受贈
    均具殺傷力之中共製七七式制式口徑七．六二MM之半自動手槍一支及制式口徑七
    ．六二MM之半自動手槍用子彈二發，未經許可，持有之，並於八十九年三月下旬
    將前開槍彈藏放於彰化市○○○○道路北上車道橋下離烏溪堤坊第一根橋柱下方
五、八十九年三月十六日凌晨二時三十分許，午○○、甲○○二人持槍洗劫彰化市○
    ○路七０號﹁豪城遊藝場﹂後（即如附表編號九之犯罪），由午○○駕駛其所有
    以其弟巳○○名義購入使用改懸車牌之前開贓，搭載甲○○逃逸，警員據報亦駕
    車在後追捕，午○○駕車行經彰化縣花壇鄉○○路巷內，不慎撞及路旁排水溝護
    欄，乃與甲○○棄車逃逸，午○○持以行搶之玩具手槍於逃跑時不慎掉落某處排
    水溝逸失，警員抵達棄車現場，在車內查扣午○○所有之0000000000
    號行動電話一具及用以強盜財物之頭套二個、電擊棒一支、甲  ○○所遺具有殺
    傷力之改造手槍一支、彈匣一個、具有殺傷力之改造子彈四發（其中二發於鑑定
    時試射）、槍套一個、皮包二只（內有巳○○、甲○○之身份証各一枚、甲○○
    租屋契約書一份、現金四萬四千元︶。員警循線積極追緝，於八十九年四月十二
    日下午五時許，在南投縣埔里鎮○○路○段五九六巷巷口處，查獲午○○駕駛改
    懸贓車牌ＱＦ─０六二八號（該車車主為丑○○）之引擎號碼ＶＱ000000
    00Ａ號（原車之車牌號碼為ＣＸ─一二六二號，車主申○○）之贓車，並於車
    內查獲毒品海洛因三小包、安非他命一小包（午○○所涉毒品危害防制條例犯行
    另由檢察官偵查）。午○○被逮捕後，並於八十九年四月十三日凌晨二時三十五
    分許，指引警員至彰化市○○○○道路北上車道橋下離烏溪堤坊第一根橋柱下方
    取出其前藏放之中共製半自動手槍一支及制式子彈二發。
二、案經彰化縣警察局彰化分局、北斗分局報請臺灣彰化地方法院檢察署檢察官偵查
    起訴暨彰化縣警察局彰化分局報請臺灣台中地方法院檢察署檢察官移送併辦。
    理      由
甲、有罪部分：
一、訊據被告午○○固坦承於上開時地持槍械盜匪、竊盜之事實，惟否認持有中共製
    半自動手槍及制式子彈犯行，辯稱：該批槍彈非伊所有，係警員栽贓云云，被告
    甲○○則除竊盜部分外均坦承不諱；經查，（一）被告二人右揭持槍械盜匪犯罪
    事實，均據其於偵審中坦承不諱，核與證人丁○○、壬○○、庚○○、未○○、
    辛○○、乙○○、辰○○、寅○○、己○○、丙○○、申○○、子○○、巳○○
    、癸○○之證述相符，且有內政部警政署刑事警察局八十九年三月三十一日（八
    九）刑紋字第三九０八四號函及鑑定書及車籍作業系統─查詢認可資料四份在卷
    可憑。又警方人員於八十九年三月十六日凌晨追捕被告二人，被告甲○○遺於被
    告午○○所駕車輛內之改造手槍一枝及改造子彈四發（二發於鑑定時試射），槍
    枝部分查係仿BERETTA廠半自動手槍製之金屬玩具手槍更換土造金屬槍管而成（
    槍枝管制編號0000000000號），機械性能良好，認具殺傷力；子彈部
    分查係土造金屬彈殼加裝圓錐狀約直徑九MM之土造金屬彈殼而成，經試射二發結
    果，均能擊發，認均具殺傷力，亦有內政部警政署刑事警察局鑑驗通知書在卷可
    憑，復有盜匪所得財物現金四萬四千元、槍套一個、巳○○及被告甲○○之身分
    証各一枚、頭套二頂、電擊棒一支、錄影帶二支、房屋契約書一份扣案可證，被
    告等此部分犯行事證明確，均堪認定；（二）被告午○○否認扣案之中共製半自
    動手槍及制式子彈為其所有，稱：該批槍彈非伊所有，係警員栽贓云云，然被告
    對持有槍彈之犯罪事實已於警訊及檢察官偵訊中曾自白在卷，且其受逮捕後另因
    毒品案受觀察勒戒期間，尚有田中分局、員林分局陸續借提被告午○○外出查案
    ，被告午○○對田中分局提供線索，將友人陳秋冬生前藏放槍械之地點，告知警
    員，另則告知員林分局警員其所持有之槍械均已供出等情，並有各該借提時間所
    製筆錄附卷可憑，是足認被告午○○於警訊及檢察官初訊中所供承持有槍械一節
    應屬實在，況經本院訊問證人即當時同案嫌疑人戊○○，亦證稱：當晚我們在警
    訊時，聽說是午○○要報繳的，警察帶我們到烏溪，我人在車上，是午○○帶警
    察下去取出的等語，核與證人即查獲之警員黃建鵬所述相符，顯見被告午○○於
    警訊中所供非虛，其事後翻異陳述，與事實不符，並不足採，而其所持有之槍彈
    係均具殺傷力之中共製七七式制式口徑七．六二MM之半自動手槍一支（槍枝管制
    編號0000000000號）及制式口徑七．六二MM之半自動手槍用子彈二發
    等情，並有內政部警政署刑事警察局鑑驗通知書在卷可考，被告此部分犯行亦堪
    認定；（三）被告午○○就右揭竊盜犯行坦承不諱，被告甲○○則否認有共同竊
    盜犯行，然上開竊盜犯行業據被告二人警、偵訊中坦承不諱，核與被害人子○○
    、申○○之指述相符，並有贓物認領保管單及車籍作業系統─查詢認可資料四份
    在卷可稽，雖被告午○○附和被告甲○○之供詞，於本院訊問時改稱係伊一人所
    為云云，惟與事實不符，不足採信為真，被告等於警訊中供稱係以螺絲起子行竊
    ，核螺絲起子前端尖銳，客觀上足為兇器，故被告二人前揭共同竊盜、被告午○
    ○連續竊盜犯行均堪認定。
二、核被告午○○所為係犯刑法第三百二十條第一項、第三百二十一條第一項第三款
    、懲治盜匪條例第五條第一項、槍砲彈藥刀械管制條例第七條第四項、第十二條
    第四項之罪。核被告甲○○所為係犯刑法第三百二十一條第一項第三款、懲治盜
    匪條例第五條第一項之罪、槍砲彈藥刀械管制條例十一條第四項、第十二條第四
    項之罪。檢察官認被告二人共同所犯竊盜犯行係普通竊盜，尚有未洽，起訴法條
    應予變更。被告午○○先後三次竊盜及攜帶兇器竊盜、車牌及被告二人先後多次
    盜匪犯行，均時間緊接，犯罪構成要件相同，顯係各基於概括之犯意反覆為之，
    均為連續犯，竊盜部分應以八十九年三月十六日之攜帶兇器竊盜罪論處，盜匪部
 分應以附表第三項之一罪論。被告午○○所犯攜帶兇器竊盜、盜匪罪、被告甲○
    ○所犯攜帶兇器竊盜、盜匪、持有槍彈罪間，各有方法、結果之牽連關係，應各
    依牽連犯之規定，均從一重以盜匪罪論處。被告二人間就上開盜匪犯行，有犯意
    聯絡及行為分擔，均為共同正犯。被告午○○以一行為持有具殺傷力之中共製七
    七式制式口徑七．六二MM之半自動手槍一支及制式子彈二發，為想像競合犯，應
    從一重以未經許可持有手槍罪處斷。又被告午○○所犯盜匪罪及違反槍砲彈藥刀
    械管制條例罪間，犯意各別，行為互殊，應予以分論併罰。爰審酌被告二人前曾
    因違反懲治盜匪條例經法院判處重刑仍不悔改，為圖已利一再犯案，危害社會治
    安甚鉅，惡性極為重大，暨犯後之態度等一切情狀，量處如主文所示之刑，並諭
    知被告午○○應執行之刑，暨二人罰金易服勞役之折算標準，又被告二人或持有
    制式槍械或持槍械盜匪，情節重大，均諭知應於刑之執行完畢或赧免後，令入勞
    動場所強制工作，期間各為三年，另諭知二人均褫奪公權十年。至被告午○○所
    持有均具殺傷力之中共製七七式制式口徑七．六二MM之半自動手槍一支及制式口
    徑七．六二MM之半自動手槍用子彈二發，被告甲○○所持有具殺傷力之改造玩具
    手槍一支及改造子彈二發（另二發於鑑定時試射滅失，不另宣告沒收）均係違禁
    物，扣案之頭套二個、電擊棒一支係被告午○○所有用以犯罪之物，均應予宣告
    沒收，另現金四萬四千元部分，被告午○○辯稱係自己工作之工資，由渠弟巳○
    ○發給，惟証人巳○○否認該情，被告午○○復無法交代其來源，顯係未花用完
    畢之盜匪所得財物，應依法諭知發還被害人。
三、併辦意旨（八十九年度偵字第六六六三號）略以：被告甲○○於八十九年六月三
    日至彰化市豪城遊藝場強盜財物，認其等涉有違反懲治盜匪條例罪嫌等語，核與
    起訴事實附表第十一項為同一事實，本院自得一併審究，附此敘明。
四、併案意旨（八十九年度偵字第九二二六號）略以：被告午○○復於八十九年四月
    十二日被查獲將子彈一批藏於台中市○○路二八六號四樓之五六０二室戊○○住
    處，認其涉有未經許可持有子彈罪嫌，認與本案起訴部分有連續犯之關係云云；
    然查，本件被告午○○供出之槍彈係他人於八十年間所贈，並藏於烏溪橋下，並
    因一行為持有槍彈，而應以未經許可持有手槍犯行論處，至併案部分之子彈，被
    告供稱係當兵時（約六十八年間）於靶場拾獲及八十九年三月間於台中市○○○
    ○路邊拾得，其取得原因與本件顯不相同，時間亦相隔其遠，難認其有連續犯意
    ，況本件已依非法持有手槍罪處斷，併案部分與之自無裁判上一罪之關係，應由
    檢察官另行處理。
乙、無罪部分：
一、按犯罪事實應依證據認定之，無證據不得推定其犯罪事實，又不能證明被告犯罪
    者，應諭知無罪之判決，此於刑事訴訟法第一百五十四條及同法第三百零一條第
    一項分別定有明文。
二、公訴意旨另以：被告午○○為躲避警方之查緝，乃於八十九年三月間竊取渠胞弟
    巳○○之身分証（竊盜部分未據告訴），持至彰化縣員林鎮某通訊行，偽造巳○
    ○之署押，據以申租大哥大門號0000000000號，供與甲○○聯絡使用
    ，足生損害於巳○○，認被告涉有行使偽造私文書罪嫌云云，惟訊據被告午○○
    固坦承於上開時地巳○○之名義申辦大哥大門號之事實，然矢口否認有右揭犯行
    ，辯稱有得其弟巳○○同意等語，經核與證人巳○○於本院訊問時之證述相符，
    則被告午○○顯無偽造私文書進而行使之犯行；此外，本院復查無其他積極證據
    足資證明被告有何上開犯行，揆諸首開說明，被告犯罪不能證明，自應為無罪之
    諭知。
據上論斷，應依刑事訴訟法第二百九十九條第一項前段、第三百條、第三百零一條第
一項，槍彈藥刀械管制條例第七條第四項、第十一條第四項、第十二條第四項、第
十九條第一項，懲治盜匪條例第五條第一項第一款、第七條第一項、第八條，刑法第
十一條前段、第二十八條、第五十六條、第三百二十條第一項、第三百二十一條第一
項第三款、第五十五條、第四十二條第三項、第三十七條第二項、第五十一條第五款
、第十款、第三十八條第一項第一款、第二款，罰金罰鍰提高標準條例第一條前段，
判決如主文。
本案經檢察官廖淑華到庭執行職務。
中      華      民      國      九十    年      七      月      十三    日
                                  臺灣彰化地方法院刑事第二庭
                                        法      官  謝  仁  棠
右正本證明與原本無異。
如不服本判決，應於判決送達後十日內向本院提出上訴狀( 須附繕本 )。
告訴人或被害人對於判決如有不服具備理由請求檢察官上訴者，其上訴期間之計算係
以檢察官收受判決正本之日期為準。
                                        法院書記官  于  淑  真
中      華      民      國      九十    年      七 月      十八    日
槍砲彈藥刀械管制條例第七條第四項
未經許可，持有、寄藏或意圖販賣而陳列第一項所列槍砲、彈藥者，處五年以上有期
徒刑，併科新臺幣一千萬元以下罰金。
槍砲彈藥刀械管制條例第十一條第四項
未經許可，持有、寄藏或意圖販賣而陳列第一項所列槍砲者，處一年以上七年以下有
期徒刑，併科新臺幣七百萬元以下罰金。
槍砲彈藥刀械管制條例第十二條第四項
未經許可，持有、寄藏或意圖販賣而陳列子彈者，處五年以下有期徒刑，併科新幣三
百萬元以下罰金。
懲治盜匪條例第五條
有左列行為之一者，處無期徒刑或七年以上有期徒刑：
一、意圖為自己或第三人不法所有，以強暴、脅迫、藥劑、催眠術或他法，致使不能
    抗拒，而取他人之物或使其交付者。
二、發掘墳墓而盜取殮物者。
三、藏匿或包庇盜匪者。
前項第一款之未遂犯罰之。
預備犯第一項第一款之罪者，處一年以下有期徒刑。
懲治盜匪條例第七條:
盜匪所得之財物，應發還被害人。
因前項財物變得之財產利益，除應抵償被害人者外，得沒收之。
懲治盜匪條例第八條：
刑法總則及刑法分則第一百六十七條，第三百四十七條第五項之規定，於盜匪案件仍
適用之。
刑法第三百二十條
意圖為自己或第三人不法之所有，而竊取他人之動產者，為竊盜罪，處五年以下有期
徒刑、拘役或五百元以下罰金。
意圖為自己或第三人不法利益，而竊佔他人之不動產者，依前項之規定處斷。
前二項之未遂犯罰之。
刑法第三百二十一條
犯竊盜罪而有左列情形之一者，處六月以上五年以下有期徒刑：
一、於夜間侵入住宅或有人居住之建築物、船艦或隱匿其內而犯之者。
二、毀越門扇、牆垣或其他安全設備而犯之者。
三、攜帶兇器而犯之者。
四、結夥三人以上而犯之者。
五、乘火災、水災或其他災害之際而犯之者。
六、在車站或埠頭而犯之者。
前項之未遂犯罰之。


司法院資訊處製作；財團法人民間司法改革基金會備份。
